【裁判字號】    92,交聲,444
【裁判日期】    920429
【裁判案由】    違反道路交通管理處罰條例聲明異議
【裁判全文】
臺灣臺北地方法院交通事件裁定                    九十二年度交聲字第四四四號
    異議人即
    受處分人    甲○○
右列受處分人因違反道路交通管理處罰條例案件，對於台北市交通事件裁決所中華民
國九十二年三月二十日所為之處分（原處分案號：北市裁三字第裁二二－ＡＸＸ０二
三０二四號），聲明異議，本院裁定如左：
    主      文
原處分撤銷。
甲○○汽車駕駛人，轉彎車不讓直行車先行，處罰鍰新台幣玖佰元；又汽車駕駛人駕
駛汽車違反道路交通安全規則，因而肇事致人受傷者，吊扣駕駛執照參個月。
    理      由
一、按汽車在行駛至無號誌交叉路口時，轉彎車應讓直行車先行，道路交通安全規則
    第一百零二條第一項第六款定有明文。而汽車駕駛，駕駛汽車有不依規定保持讓
    直行車先行，處二百元以下四百元以下罰鍰（折合新台幣六百元以上一千二百元
    以下），道路交通管理處罰條例第四十八條第六款定有明文；而汽車駕駛人駕駛
    汽車違反道路交通安全規則，因而肇事致人受傷，吊扣其駕駛執照三個月至六個
    月，道路交通管理處罰條例第六十一條第二項亦定有明文。
二、本件受處分人即異議人甲○○於民國九十一年十二月十八日八時許，駕駛車牌號
    碼七Ｃ－八六九八號自用小客車沿台北市○○路四五八巷四十七弄往西往東方向
    行向左轉彎往北行駛至巷口時向，受處分人本應注意汽車轉彎車，應讓直行車先
    行，而依當時情形又非不能注意，竟疏未注意讓直行車先行，適有張進興騎乘車
    號ＢＪＲ－三六七號重型機車沿同路巷由西向東行駛而來，竟向左灣，而使其所
    駕駛汽車因而撞及張進興所騎乘之機車，張進興因此人車倒地，身體受有牙齒斷
    掉、左手骨折等傷害，經台北市政府警察局中山分局交通分隊（以下稱中山分局
    交通分隊）員警到場處理並繪製現場圖，嗣由中山分局交通分隊以受處分人有違
    反前揭道路交通安全規則第一百零二條第一項第六款、違反道路交通管理處罰條
    例第第四十八條第六款及第六十一條第二項規定之行為掣單舉發，原處分機關並
    於九十二年三月二十日依前揭道路交通管理處罰條例第四十八條第六款及第六十
    一條第二項規定及六十三條第一項裁處罰緩新台幣九百元、吊扣受處分人駕駛執
    照三個月及記違規點數一點（此部分詳如後述）之處分。
三、訊據受處分人固不否認有於前述時地駕駛前揭車號汽車與張進興所騎乘之機車肇
    事之事實，核與卷附之道路交通事故調查報告表所記載之情形之相符，並經證人
    即騎乘上開機車之張進興於本院九十二年四月二十八日調查時供述明確（見當日
    訊問筆錄參照），惟否認有任何違反道路交通管理處罰條例第第四十八條第六款
    及六十一條第二項規定之行為，辯稱：是對方超速來撞我，且當時伊的速度很慢
    且停下來看，發現沒有車輛，才左轉云云，惟查：本件交通事故之所以發生，不
    惟已據證人張進興於本院前開期日調查時一再證稱係因受處分人突然向左轉彎所
    致等語（見當日訊問筆錄參照），再參以受處分人之汽車是左前葉子板與證人張
    進興之機車前車頭相碰撞，此為兩造所不爭執，並有照片一紙附卷可稽，由此可
    證明應是受處分人突然左轉未注意證人所騎車之機車才造成本件事故發生，否則
    若是如受處分人所言伊已經先左轉，是因為證人張進興車速過快才造成本件碰撞
    云云，則碰撞之位置不可能為受處分人左前葉子板，應為受處分人車子後方才對
    ；再雖然證人張進興雖為超速行駛，其雖有違反道路交通管理處罰條例之行為，
    其雖亦有過失，然仍必須探求本件事故之發生是由何人所造成，而如前述本件事
    故若非因受處分人駕車左轉時，未注意有張進興所騎乘重型機車直行行駛，上開
    事故斷不會發生，對此受處分人對張進興受傷應負責任，不因證人張進興超速行
    駛而免責，此外復有中山分局交通分隊交通事故談話紀錄表、道路交通事故調查
    報告表等件附卷可稽，是受處分人雖以前開情詞置辯，尚難認為可採，本件事證
    明確，受處分人之違規行為堪以認定。
四、綜上所述，受處分人駕駛汽車確實有違反前述道路交通安全規則第一百零二條第
    一項第六款之規定，及前述道路交通管理處罰條例第四十八條第六款之規定，並
    因而肇事使張進興受傷之違規行為，從而原處分機關依道路交通管理處罰條例第
    四十八條第六款及第六十一條第二項規定裁處受處分人罰緩新台幣九百元並吊扣
    受處分人之駕駛執照三個月，並依道路交通管理處罰條例第六十三條第一項第一
    款規定，就受處分人因其所有前開車號汽車轉彎車時未讓直行車先行行駛之違規
    予記違規點數一點，固非無見，惟按道路交通管理處罰條例第六十三條第二項規
    定，依前項各條款，已受吊扣或吊銷駕駛執照處分者，不予記點，本件原處分機
    關既已吊扣受處分人駕照三個月，然仍依同條例第六十三條第一項第一款規定併
    予記違規點數一點，即難認為允洽，本件受處分人之異議雖無理由，惟原處分既
    有不當，自應由本院將原處分撤銷，並仍認受處分人駕駛汽車確實有違反前述道
    路交通安全規則第一百零二條第一項第六款之規定，及前述道路交通管理處罰條
    例第四十八條第六款之規定，並因而肇事使張進興受傷之違規行為，從而原處分
    機關依道路交通管理處罰條例第四十八條第六款及第六十一條第二項規定裁處受
    處分人罰緩新台幣九百元並吊扣受處分人之駕駛執照三個月如主文第二項所示，
    以資適法。
據上論斷，應依道路交通案件處理辦法第二十條前段，裁定如主文。
中      華      民      國     九十二     年    四   月    二十九    日
                                      臺灣臺北地方法院交通法庭
                                          法  官  陳  德  民
右正本證明與原本無異。
如不服本裁定，應於裁定送達後五日內向本院提出抗告狀。
                                          書記官  葉  志  昭
中      華      民      國     九十二     年    四   月    二十九    日


司法院資訊處製作；財團法人民間司法改革基金會備份。
